臺灣臺中地方法院刑事判決　　　　　　 100年度易字第2082號
公　訴　人　臺灣臺中地方法院檢察署檢察官
被　　　告　黃家儀
　　（原名　黃詩方）
上列被告因業務侵占等案件，經檢察官提起公訴（100 年度偵字
第11927 號），本院判決如下：
    主    文
黃家儀犯業務侵占罪，處有期徒刑陸月，如易科罰金，以新臺幣
壹仟元折算壹日。又犯使公務員登載不實文書罪，處有期徒刑貳
月，如易科罰金，以新臺幣壹仟元折算壹日。應執行有期徒刑柒
月，如易科罰金，以新臺幣壹仟元折算壹日。
    犯 罪 事 實
一、黃家儀（原名黃詩方）係人力仲介業務員，平日以仲介雇主
    透過人力仲介公司聘僱外籍勞工、處理外籍勞工與雇主間所
    有事宜、辦理勞工轉換雇主等事務，並向雇主收取仲介服務
    費，為從事業務之人。爰黃家儀前於民國97年9 月1 日仲介
    雇主林秀勤以華邑國際人力仲介有限公司（華邑公司）名義
    引進印尼籍外籍勞工A 女（真實姓名年籍詳卷）至林秀勤位
    在臺中縣新社鄉（現改制為臺中市新社區○○○街○ 段128
    巷2 之50號住處擔任看護工，期間，因華邑公司解散，自99
    年1 月起，A 女掛名由恆安國際實業有限公司臺中分公司（
    下稱恆安臺中分公司，址設臺中市○○區○○街32巷87號）
    所引進，惟實際上仍由黃家儀負責處理前述A 女所有在臺工
    作相關事宜並向雇主林秀勤收取服務費。迨於99年7 月23日
    因僱主林秀勤懷疑A 女涉嫌偷竊而不願再僱用，黃家儀乃於
    同日上午7 時30分許（起訴書誤繕為上午8 時30分許），前
    往林秀勤上址住處將A 女帶走，再於同日下午至上址林秀勤
    住處，結算A 女薪水及郵局存款，林秀勤將A 女於99年7 月
    1 日至22日期間之薪水新臺幣（下同）1 萬1,616 元及郵局
    存款4 萬3,296 元，共計5 萬4,912 元現金交予黃家儀收受
    而持有之，詎黃家儀竟意圖為自己不法之所有，於收受當日
    ，將其業務上代替A 女收受之5 萬4,912 元現金及存款，以
    變易持有為所有之意思，予以侵占入己。復因黃家儀前已答
    應同業友人簡菱志（業經檢察官另為不起訴處分確定）代為
    尋找外籍勞工仲介至北部地區工作，而於翌日即99年7 月24
    日與A 女搭乘簡菱志之汽車，前往宜蘭蘇澳地區找尋A 女之
    友人遊玩，黃家儀並告知A 女往後將由簡菱志負責安排其工
    作，且向A 女佯稱林秀勤不會給付薪資，並借支3 千元予A
    女，之後簡菱志即於同年月26日仲介A 女至黃蓮居位於臺北
    縣新莊市（現改制為新北市新莊區○○○街25號4 樓住處從
    事清潔工作。而黃家儀明知外籍勞工A 女並未失蹤，唯恐其
    將A 女轉介予簡菱志安排工作之事曝光，竟基於使公務員登
    載不實文書之犯意，於同年8 月4 日向恆安臺中分公司負責
    人劉笙謊稱A 女已失蹤云云，利用不知情之劉笙，在上
    址恆安臺中分公司內，以林秀勤名義繕具A 女已自100 年8
    月1 日起行蹤不明，失去聯繫已逾3 日等情之陳報函，並蓋
    用林秀勤前授權刻印之印章後，而於同日分別向行政院勞工
    委員會（下稱勞委會）職業訓練局外勞作業中心、內政部入
    出國及移民署臺中縣專勤隊（現改制為臺中市第二專勤隊）
    及臺中縣政府（現改制為臺中市政府）持以行使，致使入出
    國及移民署承辦人員，將該不實事項登載於職務所掌之外勞
    居留資料系統註記協尋、臺中縣警察局該管公務員將該不實
    之事項登載於職務上所掌之居留外僑作業外勞詳細資料、勞
    委會職訓外勞中心承辦人員將該不實連續曠職3 日失去聯繫
    之撤銷外國人名冊等公文書上，並據以自99年8 月1 日起撤
    銷該外籍勞工之聘僱許可，且於99年8 月13日以勞職許字第
    0990748832號函告林秀勤、臺中縣政府、入出國移民署臺中
    縣專勤隊、入出國及移民署臺中縣服務站（現改制為臺中市
    第一服務站），均足以生損害於該外籍勞工A 女及主管機關
    對於外籍勞工管理之正確性。嗣經A 女撥打「1995外籍勞工
    24 小 時諮詢保護專線」，申訴林秀勤未給予薪資及存款，
    始為警循線查獲上情。
二、案經內政部入出國及移民署專勤事務第一大隊臺北縣專勤隊
    （現改制為新北市專勤隊）報告臺灣板橋地方法院檢察署呈
    請臺灣高等法院檢察署令轉臺灣臺中地方法院檢察署檢察官
    偵查起訴。
    理    由
一、按被告以外之人於審判外之陳述，雖不符刑事訴訟法第159
    條之1 至第159 條之4 之規定，而經當事人於審判程序同意
    作為證據，法院審酌該言詞陳述或書面陳述作成時之情況，
    認為適當者，亦得為證據。當事人、代理人或辯護人於法院
    調查證據時，知有第159 條第1 項不得為證據之情形，而未
    於言詞辯論終結前聲明異議者，視為有前項之同意，刑事訴
    訟法第159 條之5 定有明文。核其立法意旨在於傳聞證據未
    經當事人之反對詰問予以核實，原則上先予排除。惟若當事
    人已放棄反對詰問權，於審判程序中表明同意該等傳聞證據
    可作為證據；或於言詞辯論終結前未聲明異議，基於尊重當
    事人對傳聞證據之處分權，及證據資料愈豐富，愈有助於真
    實發見之理念，且強化言詞辯論主義，使訴訟程式得以順暢
    進行，上開傳聞證據亦均具有證據能力。查：本判決所引之
    被告以外之人於審判外所為之陳述及卷內其他書證（供述證
    據部分），查無符合同法第159 條之1 至之4 等前4 條之情
    形，檢察官、被告及其選任辯護人於本院準備程序中均表示
    對該等傳聞證據無意見，並於本院審理時並未就卷內其他證
    據資料之證據能力有所爭執，且迄本院言詞辯論終結前，均
    未主張有刑事訴訟法第159 條第1 項不得為證據之情形，是
    應認已同意卷內證據均得作為證據，且經本院審酌上開傳聞
    證據作成時，較無人情施壓或干擾，亦無不當取證之情形，
    認為以之作為本案之證據亦屬適當，是上揭傳聞證據自具有
    證據能力。
二、上開犯罪事實，業據被告於本院審理中坦認不諱（見本院卷
    第78頁），核與證人林秀勤於警詢及本院審理中證稱：係透
    過被告仲介聘僱外籍勞工A 女，由被告收取服務費及處理A
    女所有事宜，被告於99年7 月23日將A 女帶走後，其於同日
    就將A 女薪資1 萬1,61 6元、存款4 萬3,296 元交予被告等
    語（見板橋地檢偵查卷地10至11頁、本院卷第75至76頁），
    及證人A 女於偵查中證稱：被告將伊從劉秀勤住處帶走後，
    被告於同年24日與簡菱志帶伊去宜蘭玩，並說伊以後的新工
    作由簡菱志安排，伊有問被告何時可拿到薪水，被告稱林秀
    勤不會付給伊了等語（見同前偵查卷第81頁），顯見林秀勤
    因不願繼續聘僱A 女，而於99年11月23日將A 女薪資及存款
    交予身為仲介人員之被告後，被告旋將其因處理仲介業務所
    持有之A 女薪資及存款，予以侵占入己。又被告將A 女帶離
    雇主林秀勤住處後，係將A 女交由證人簡菱志安排工作，被
    告明知A 女並未失蹤等情，亦據證人簡菱志於警詢、偵查及
    本院審理中證述明確（見同前偵查卷第4 頁反面、第5 頁、
    第49至50頁、本院卷第39至40頁），且證人劉笙於本院審
    理中證稱：被告不是恆安臺中分公司雇用之員工，係因被告
    之前仲介林秀勤聘僱A 女，有關A 女之事務均是林秀勤找被
    告處理，是被告說A 女已失蹤，伊公司才申報失蹤等語（見
    本院卷第41頁），並有陳報函、連續曠職3 日失去聯繫外國
    人名冊、外人居留資料查詢（外勞）明細內容顯示畫面、行
    政院勞工委員會99年8 月13日勞職許字第0990748832號函文
    影本、被告持用之00000000 00 號行動電話於99年7 月23日
    日至25日之通聯調閱查詢單、1995人口販運事件通報表影本
    （見同前偵查卷第16至29、30頁反面）及勞委會職訓外勞中
    心檢送之1995專線受理外籍勞工緊急申訴案件紀錄置派案單
    、電話錄音內容譯文等資料附卷可憑（見本院卷第41 至64
    頁），足見被告明知A 女並未失蹤，而利用劉笙為不實之
    申報，使承辦之公務員登載於所掌之公文書。是被告前開不
    利己之自白，核與事實相符，應堪採信。本案事證明確，被
    告上開犯行，堪以認定。
三、核被告黃家儀所為，係犯刑法第336 條第2 項之業務侵占罪
    及同法第214 條之使公務員登載不實文書罪。其利用不知情
    之恆安臺中分公司負責人劉笙申報外籍勞工A 女失蹤之不
    實事項，使承辦之公務員登載在所掌之公文書上，為間接正
    犯。又被告以一行為而使前開機關之承辦公務員將該等不實
    之事項而予以登載於職務上所掌之公文書上，係一行為而觸
    犯數罪名，為想像競合犯，依法應從一重處斷。爰審酌被告
    前有偽造文書等前科（未構成累犯），有臺灣高等法院被告
    前案紀錄表1 份在卷可稽，素行不佳，其正值青壯之年，不
    思正途取財，竟為圖己利，侵占業務上所代收之款項，復使
    前開機關之承辦公務員將不實事項而予以登載於職務上所掌
    之公文書上，誠屬不該，惟念其犯後終能坦認錯誤，尚知悔
    悟，暨考量其侵占之金額非鉅，並已返還被害人A 女，此據
    A 女陳明在卷（見同前偵查卷第36頁反面），暨被告為高中
    肄業之智識程度等一切情狀，量處如主文所示之刑，並諭知
    如主文所示易科罰金之折算標準，復定其應執行刑及諭知上
    開易科罰金折算標準，以資懲儆。
據上論斷，依刑事訴訟法第299 條第1 項前段，刑法第336 條第
2 項、第214 條、第55條、第41條第1 項前段、第51條第5 款，
刑法施行法第1 條之1 第1 項、第2 項前段，判決如主文。
本案經檢察官林文亮到庭執行職務。
中    華    民    國   100    年    9     月    28    日
            刑事第十七庭  審判長法  官  廖  純  卿
                                法  官  劉  惠  娟
                                法  官  簡  芳  潔
以上正本證明與原本無異。
如不服本判決應於收受判決後10日內向本院提出上訴書狀，並應
敘述具體理由；其未敘述上訴理由者，應於上訴期間屆滿後20日
內向本院補提理由書（均須按他造當事人之人數附繕本）「切勿
逕送上級法院」。
                                書記官  李國敬
中    華    民    國   100    年    9     月    28    日
附錄論罪科刑法條
中華民國刑法第214條
（使公務員登載不實罪）
明知為不實之事項，而使公務員登載於職務上所掌之公文書，足
以生損害於公眾或他人者，處 3 年以下有期徒刑、拘役或 5 百
元以下罰金。
中華民國刑法第336條
（公務公益侵占罪、業務侵占罪）
對於公務上或因公益所持有之物，犯前條第 1 項之罪者，處 1
年以上 7 年以下有期徒刑，得併科 5 千元以下罰金。
對於業務上所持有之物，犯前條第 1 項之罪者，處 6 月以上
5 年以下有期徒刑，得併科 3 千元以下罰金。
前二項之未遂犯罰之。